臺灣高雄地方法院刑事判決　　　　　　　95年度易字第2067號
公　訴　人　臺灣高雄地方法院檢察署檢察官
被　　　告　戊○○
選任辯護人　陳奕全律師
　　　　　　林瑩蓉律師
上列被告因詐欺案件，經檢察官提起公訴（95年度偵字第14854
號），本院判決如下：
    主  文
戊○○犯詐欺取財罪，處有期徒刑壹年，減為有期徒刑陸月，如
易科罰金，以銀元佰元（即新臺幣玖佰元）折算壹日。
    事  實
一、戊○○基於意圖為自己不法之所有，於民國94年3 月15日某
    時許，向友人甲○○佯稱若以新臺幣（下同）100 萬元投資
    某家工程公司當週轉金，可獲得每月2 萬元之利息等語，復
    於同年月29日將現金2 萬元交給甲○○，佯稱已經幫其代墊
    投資款項，該2 萬元為利息，致甲○○陷於錯誤，同意交付
    投資款項，並於94年4 月1 日13時30分許，與戊○○共同前
    往位於高雄市左營區○○○路19號之臺灣銀行左營分行，領
    出其向臺灣銀行貸得之款項80萬元交給戊○○。嗣甲○○發
    覺有異而報警處理。
二、案經甲○○訴由高雄市政府警察局左營分局報請臺灣高雄地
    方法院檢察署檢察官偵查起訴。
    理  由
一、訊據被告戊○○矢口否認有何詐欺取財之犯行，辯稱：當初
    是跟甲○○說好一起投資伊帶團的大陸旅遊事業，向甲○○
    所拿的80萬元也已經委託友人丙○○○帶去大陸交給大陸合
    作夥伴丁○，用在大陸旅遊事業，所以沒有詐欺云云。經查
    ：
  (一)程序方面：
    卷附甲○○臺灣銀行綜合存款存摺封面及內頁（活期儲蓄存
    款明細）1 份，係從事業務之人於業務上或通常業務過程所
    須製作之紀錄文書，並無證據證明該文書有何顯不可信之情
    況，且與被告是否犯罪之待證事實相關，依刑事訴訟法第
    159 條之4 第2 款規定，得為證據。
  (二)實體方面：
  1.被告對曾於上開時、地向告訴人甲○○拿到80萬元，取得款
    項前曾承諾告訴人會有每月百分之2 利息可領，取得款項後
    並非交給某工程公司當做週轉金以賺取固定利息之事實坦承
    不諱，而證人即告訴人甲○○已於本院審理時到庭證稱：伊
    和被告是網友關係，被告自稱在中鼎工程公司當主管，並於
    94年3 月15日問伊要不要投資某家工程公司週轉金，被告沒
    說是哪家工程公司，只說是投資她1 個老朋友的工程公司，
    投資100 萬元可獲得每月2 萬元的利息，後來又在94年3 月
    29日拿現金2 萬元給伊，說已經先幫伊把投資的錢墊出去了
    ，這些錢是利息，伊相信被告，就去臺灣銀行貸款100 萬元
    要交給被告，但銀行只核貸80萬元，伊與被告在94年4 月1
    日去銀行把貸款80萬元領出來，領出來就直接交給被告，後
    來伊發覺被告投資都沒有憑證，且家裡需要錢，就跟被告說
    要把80萬元拿回來，被告本來答應要將錢匯到伊臺灣銀行戶
    頭，後來沒有匯款，也不接伊的電話等語（見本院96年6 月
    13日審判筆錄），證述之內容與其95年4 月13日警詢所述（
    見警卷第4 頁正反面）一致。至被告雖辯稱當初是跟告訴人
    說好一起投資大陸旅遊事業，這80萬元也確實是用在大陸旅
    遊事業上云云，惟被告於95年5 月16日警詢時係供稱：（甲○○所稱伊提議她出資金投資公司週轉金賺取利息之事，）
    確實有這件事，有收甲○○80萬元做投資，事隔已久，忘記
    如何清償，但在伊認知上有跟甲○○清償完畢云云（見警卷
    第2 頁），於偵訊及本院審理時始改稱：伊是跟告訴人說好
    要一起投資大陸旅遊事業，由伊帶團，帶日本客人在大陸旅
    遊，該80萬元就是告訴人投資生意的資金，伊也在94年6 月
    間出資約日幣250 萬元，大陸旅遊事業現在還在經營，有虧
    損云云（見偵卷第22、32、33頁、本院95年12月19日準備程
    序筆錄、96年8 月1 日審判筆錄），所述前後不一，參以被
    告在取得告訴人交付之80萬元以前，即承諾告訴人每個月可
    獲得百分之2 之利息，已如前述，若被告與告訴人確係約定
    一起出資，投資由被告帶團經營之大陸旅遊事業，雙方屬合
    夥性質，衡情理應共同分配利潤、分擔虧損，豈會在尚未出
    資，不知大陸旅遊事業會賺錢或虧損之際，即先約定每個月
    均要給付告訴人一定之「利息」？從而，比較言之，應以證
    人即告訴人甲○○前開證述較為可採，此外，復有證人甲○○臺灣銀行綜合存款存摺封面及內頁（活期儲蓄存款明細）
    1 份在卷可稽（證明證人甲○○於94年4 月1 日曾在臺灣銀
    行領出現金80萬元），被告上開所辯不足採信，其自始即無
    將告訴人投資款交給工程公司做為週轉金以賺取固定利息之
    意，卻以此為由向告訴人取得80萬元，主觀上顯有意圖為自
    己不法所有而詐取財物之犯意，客觀上亦有施用詐術向告訴
    人取得財物之行為無疑，本件事證明確，被告犯行已堪認定
    。
  2.至被告雖曾聲請傳訊證人丙○○○、丁○，以證明其已將告
    訴人上開80萬元款項交由丙○○○帶往大陸地區交給丁○，
    用在大陸旅遊事業上，惟證人丙○○○、丁○分別居住於日
    本、大陸地區，業據被告陳述在卷，本院按被告提供之住址
    傳喚後，該2 人均未到庭，被告亦未促使證人丙○○○、丁○到庭接受訊問，本院無從調查此項證據。況被告詐得告訴
    人交付之80萬元後，係將該筆款項用以投資自己所經營之大
    陸旅遊事業或另為他用，僅屬事後如何處分贓款之問題，與
    其是否成立本件詐欺取財罪無涉，證人丙○○○、丁○是否
    到庭作證與本案待證事實無重要關係，即無再予傳訊調查之
    必要。又被告提出之投資旅遊合作協議書、聲明書、收支單
    、大陸旅遊消費單據、中國信託商業銀行外匯收支或交易申
    報書等文件，縱能證明被告已將上開80萬元用於投資自己所
    經營之大陸旅遊事業，亦與其是否成立本件詐欺取財罪無涉
    ，該等文件自難據為對被告有利之認定，附此敘明。
二、查被告行為後，於94年1 月7 日修正、同年2 月2 日公布之
    刑法，已自95年7 月1 日開始施行（下稱修正後刑法），修
    正前刑法第339 條第1 項詐欺取財罪法定刑為「5 年以下有
    期徒刑、拘役或科或併科1 千元以下罰金」，而依罰金罰鍰
    提高標準條例第1 條前段、修正前刑法第33條第5 款之規定
    ，罰金數額得提高至10倍，且罰金數額下限為銀元1 元以上
    ，然依修正後刑法第33條第5 款、刑法施行法第1 條之1（
    於95年6 月14日增訂公布，自同年7 月1 日開始施行）規定
    ，刑法修正後前開法條之法定刑度為「5 年以下有期徒刑、
    拘役或科或併科新臺幣3 萬元以下罰金」，罰金數額下限提
    高為新臺幣1 千元以上，並以百元計算之。是以詐欺取財罪
    修正後之法律效果對被告而言較為不利，從而本件應依刑法
    第2 條第1 項前段，適用行為時即修正前刑法第339 條第1
    項之規定論罪科刑。是核被告所為，係犯修正前刑法第339
    條第1 項詐欺取財罪。爰審酌被告正值青壯，不思以正當方
    式賺取財物，竟貪圖不法利益而詐騙他人，使告訴人陷於錯
    誤，交付現金80萬元，損失非輕，被告犯後不僅飾詞否認犯
    行，復未與告訴人達成和解，賠償告訴人所受損失，尚難認
    有悔意，及被告犯罪動機、目的、手段、所得利益等一切情
    狀，量處如主文所示之宣告刑。又被告犯罪之時間在96年4
    月24日以前，合於中華民國96年罪犯減刑條例規定之減刑條
    件，應依該條例第2 條第1 項第3 款，減其刑期2 分之1 。
三、被告所犯為最重本刑5 年以下有期徒刑以下之刑之罪，經減
    刑後，已減為6 月以下有期徒刑，依中華民國96年罪犯減刑
    條例第9 條規定，應併諭知易科罰金之折算標準。而其行為
    時之刑法第41條第1 項前段規定：「犯最重本刑為5 年以下
    有期徒刑以下之刑之罪，而受6 個月以下有期徒刑或拘役之
    宣告，因身體、教育、職業、家庭之關係或其他正當事由，
    執行顯有困難者，得以1 元以上3 元以下折算1 日，易科罰
    金。」關於易科罰金之折算標準，修正前罰金罰鍰提高標準
    條例第2 條前段（自95年7 月1 日起已刪除）規定，就其原
    定數額提高為100 倍折算1 日，則被告行為時之易科罰金折
    算標準，應以銀元300 元折算1 日，經折算為新臺幣後，即
    應以新臺幣900 元折算1 日。惟刑法第41條第1 項前段已於
    95年7 月1 日修正公布施行，修正後規定為：「犯最重本刑
    為5 年以下有期徒刑以下之刑之罪，而受6 個月以下有期徒
    刑或拘役之宣告者，得以新臺幣1 千元、2 千元或3 千元折
    算1 日，易科罰金。」比較修正前後易科罰金之折算標準，
    以修正公布施行前之規定較有利於被告，自應依刑法第2 條
    第1 項前段，適用修正前刑法第41條第1 項前段規定，定其
    折算標準，而諭知被告易科罰金之折算標準。
據上論斷，應依刑事訴訟法第299 條第1 項前段，刑法第2 條第
1 項前段，修正前刑法第339 條第1 項、第41條第1 項前段，罰
金罰鍰提高標準條例第1 條前段，修正（廢止）前罰金罰鍰提高
標準條例第2 條，中華民國96年罪犯減刑條例第2 條第1 項第3
款、第7 條、第9 條，判決如主文。
本案經檢察官乙○○到庭執行職務。
中　　華　　民　　國　　96　　年　　8 　　月　　17　　日
                刑事第二庭    審判長法　官  邱永貴
                                    法　官  李昆南
                                    法  官  楊筑婷
以上正本證明與原本無異。
如不服本判決應於收受本判決後10日內向本院提出上訴書狀，並
應敘述具體理由，如未敘述上訴理由者，應於上訴期間屆滿後20
日內補提理由書狀於本院（均須按他造當事人之人數附繕本）「
切勿逕送上級法院」。
中　　華　　民　　國　　96　　年　　8 　　月　　17　　日
　　　　　　　　　　　　　　　　　  書記官　林靜慧
附錄本案論罪科刑法條：
中華民國刑法第339條第1項
意圖為自己或第三人不法之所有，以詐術使人將本人或第三人之
物交付者，處5 年以下有期徒刑、拘役或科或併科1 千元以下罰
金。
